【裁判字號】    97,易,1328
【裁判日期】    970620
【裁判案由】    詐欺
【裁判全文】
臺灣臺北地方法院刑事判決              97年度易字第1328號
公  訴  人  臺灣臺北地方法院檢察署檢察官
被      告  甲○○
上列被告因詐欺案件，經檢察官提起公訴（96年度偵字第20021
、23332、24549、25902號）及移送併案審理（臺灣臺北地方法
院檢察署97年度偵字第6868號），被告於本院準備程序中就被訴
事實為有罪之陳述，經本院合議庭裁定改用簡式審判程序，本院
判決如下：
    主  文
甲○○幫助意圖為自己不法之所有，以詐術使人將本人之物交付
，處有期徒刑月，如易科罰金，以新臺幣壹仟元折算壹日。
    事  實
一、甲○○明知社會上詐騙案件層出不窮，並可預見將自己之銀
    行帳戶存摺、提款卡及密碼提供他人使用，恐遭利用作為詐
    欺集團遂行詐欺取財犯罪之用，因缺錢花用，見報紙廣告載
    有租用帳戶資訊，竟於民國96年9月14日，與年籍身分不詳
    之吳姓成年男子，相約與桃園縣家樂福門口，基於幫助詐欺
    取財之不確定故意，以新臺幣（下同）4,000元至5,000元不
    等之代價，將其如附表所示之帳戶提款卡及密碼暨存摺等物
    均交付該名吳姓成年男子。上開吳姓成年男子所屬之詐欺集
    團於收受前開存摺及提款卡暨密碼後，即意圖為自己不法之
    所有，於附表所示時間，以電話向戊○○、葉伊真、丁○○
    、丙○及乙○○佯稱，渠等日前進行網路購物時，因匯款作
    業錯誤，誤設為分期付款，應依指示辦理，方得取消云云，
    致渠等陷於錯誤，而分別匯款附表所示金額至如附表所示帳
    戶，嗣因渠等察覺受騙，乃報警循線查知上情。
二、案經臺北市政府警察局大安分局、信義分局報請臺灣臺北地
    方法院檢察署檢察官偵查起訴，暨被害人丁○○訴請臺北市
    政府警察局信義分局報請臺灣臺北地方法院檢察署檢察官移
    送本院併案審理。
    理  由
壹、程序方面：
    按本件被告所犯係死刑、無期徒刑、最輕本刑為3 年以上有
    期徒刑以外之罪，其於準備程序就前揭被訴事實為有罪之陳
    述，經本院告知簡式審判程序之旨，並聽取其與公訴人之意
    見後，本院認無不得或不宜改依簡式審判程序進行之處，爰
    依刑事訴訟法第273條之1第1項，裁定本件由受命法官獨任
    進行簡式審判程序，合先敘明。
貳、實體方面
一、上開犯罪事實，業據被告甲○○於本院審理時供承不諱，且
    經被害人戊○○、葉伊真、丁○○、丙○、乙○○，銀行行
    員方惠珠於偵查中證述明確（見96年度偵字第20021號卷第1
    2至15頁、96年度偵字第23332號卷第7至11頁、96年度偵字
    第6868號卷第7至9頁、96年度偵字第24549號卷第6至7頁）
    ，並有聯邦銀行仁愛分行帳號01550***827號存摺影本、台
    北市政府警察局大安分局扣押物品目錄表、扣押筆錄、交易
    明細表5紙、安泰銀行忠孝分行帳號0402***700號之96年度
    交易明細、開戶資料2份、郵局自動櫃員機儲戶交易明細表1
    紙、匯款單、匯款資料附卷可稽（見96年度偵字第20021號
    卷第11頁、第16至19頁、第21頁、第56頁、96年度偵字第23
    332號卷第11頁、第16頁、97年偵字第6868號卷第14頁、96
    年度偵字第24549號卷第24頁、第57至62頁、第32至33頁）
    ，足證被告任意性自白與事實相符，事證明確，犯行堪以認
    定，應予依法論科。
二、按金融存款帳戶、存摺及提款卡，屬於個人財產權益，其專
    屬性、私密性極高，除非本人或與本人具密切之關係者，難
    認有何理由可自由使用私人之帳戶、存摺及提款卡，一般人
    亦均有應妥善保管上開物件，防止被他人冒用之認知。且近
    來詐欺集團犯案每每利用人頭帳戶為其犯罪工具，若任意提
    供自己帳戶及其相關物件資料與不明人士使用，將有遭他人
    作為財產犯罪時，非正當資金進出之用之不法用途，此為受
    有相當教育之人所應認識，是本件被告任意交付其所有之上
    開各家銀行帳戶資料與姓名年籍不詳之人，即有以己帳戶供
    他人作為詐欺取財犯罪時使用之不確定故意甚明。惟被告僅
    提供上開各家銀行帳戶之相關物件，為他人之詐欺取財犯行
    提供助力，尚無以自己實施詐欺取財犯罪之意思，而與他人
    有詐欺取財犯罪之犯意聯絡，或被告有直接參與詐欺取財犯
    罪構成要件行為之分擔情事，並非共同正犯。是核被告所為
    ，係犯刑法第339條第1項、第30條第1項之幫助詐欺取財罪
    。本件被告幫助他人犯罪，依刑法第30條第2項從犯之規定
    ，按正犯之刑減輕之。被告係以一幫助詐欺取財行為，使詐
    欺集團成員得以分別詐騙戊○○、葉伊真、丁○○、丙○、
    乙○○等人，致其等陷於錯誤，因而交付財物，其中被害人
    雖有數人，為被告提供帳戶舉措僅有1次，應論以一個幫助
    詐欺取財行為，至於詐欺集團成員分別向不同人行騙，正犯
    之罪數並不影響被告行為之罪數，被告之行為仍應僅認構成
    一個幫助詐欺取財行為。又告訴人丁○○遭詐騙集團詐欺取
    財而匯款至被告前揭帳戶之事實，雖未據檢察官起訴，然與
    被告交付銀行帳戶、存摺等與詐騙集團供詐欺取財之行為僅
    有1次，本院自得將此部分之事實一併審酌。爰審酌被告先
    前並無犯罪紀錄，有臺灣高等法院被告前案紀錄表在卷可證
    （見本院卷第4頁），素行堪稱良好，但僅因缺錢之故，便
    提供上開其所有之銀行帳戶之存摺、密碼及提款卡供他人為
    詐欺取財犯罪使用，影響社會正常交易安全，增加被害人尋
    求救濟之困難，並使犯罪之追查趨於複雜，暨被告擁有高中
    畢業之智識程度、犯罪後終坦認犯行，態度尚稱良好等一切
    情狀，量處如主文所示之刑，並依刑法第41條第1項之規定
    諭知易科罰金之折算標準。
據上論斷，依刑事訴訟法第273條之1第1項、第299條第1項前段
，刑法第30條第1項前段、第2項、第339條第1項、第41條第1項
前段，刑法施行法第1條之1，判決如主文。
本案經檢察官蕭方舟到庭執行職務。
中    華    民    國    97    年    6     月    20    日
                  刑事第十庭  法  官   呂煜仁
上正本證明與原本無異。
如不服本判決，應於判決送達後10日內向本院提出上訴狀（應抄
附繕本）。告訴人或被害人如對於本判決不服者，應具備理由請
求檢察官上訴，其上訴期間之計算係以檢察官收受判決正本之日
期為準。
                              書記官   陳泰寧
中    華    民    國    97    年    6     月    23    日
附表
┌──┬────┬─────────┬────────┬───────┐
│編號│被害人  │遭詐欺時間、地點  │遭詐騙金額【新臺│遭詐騙匯入之謝│
│    │        │                  │幣（下同）】    │啟仁帳戶      │
├──┼────┼─────────┼────────┼───────┤
│ 一 │戊○○  │於96年9月15日13時 │29,989元        │新光銀行莊敬分│
│    │        │36分許，經不詳人士│                │行（帳號：    │
│    │        │佯稱網路購物匯款有│                │01615***969號 │
│    │        │誤，而至自動櫃員機│                │，詳卷）      │
│    │        │轉帳。            │                │              │
├──┼────┼─────────┼────────┼───────┤
│ 二 │丁○○  │於96年9月15日2時36│29,987元        │同上          │
│    │        │分許，經不詳人士佯│                │              │
│    │        │稱網路購物匯款有誤│                │              │
│    │        │，而至不詳處所之自│                │              │
│    │        │動櫃員機轉帳。    │                │              │
├──┼────┼─────────┼────────┼───────┤
│ 三 │丙○    │於96年9月15日22時 │31,000元        │聯邦銀行仁愛分│
│    │        │50分許，經不詳人士│                │行（帳號：    │
│    │        │佯稱網路購物匯款有│                │01550***827號 │
│    │        │誤，而至自動櫃員機│                │，詳卷）      │
│    │        │轉帳或匯款。      │                │              │
├──┼────┼─────────┼────────┼───────┤
│ 四 │乙○○  │於96年9月16日13時 │1,567元         │安泰銀行忠孝分│
│    │        │31分許，經不詳人士│                │行（帳號：    │
│    │        │佯稱網路購物匯款有│                │0402***700號，│
│    │        │誤，而至自動櫃員機│                │詳卷）        │
│    │        │轉帳或匯款。      │                │              │
├──┼────┼─────────┼────────┼───────┤
│ 五 │葉伊真  │於96年9月16日12時 │29,999元        │同上          │
│    │        │50分許，經不詳人士│                │              │
│    │        │佯稱網路購物匯款有│                │              │
│    │        │誤，而至自動櫃員機│                │              │
│    │        │轉帳或匯款。      │                │              │
└──┴────┴─────────┴────────┴───────┘
附錄本案論罪科刑所犯法條全文
刑法第339條
意圖為自己或第三人不法之所有，以詐術使人將本人或第三人之
物交付者，處五年以下有期徒刑、拘役或科或併科一千元以下罰
金。
以前項方法得財產上不法之利益或使第三人得之者，亦同。
前二項之未遂犯罰之。


司法院資訊處製作；財團法人民間司法改革基金會備份。
